【裁判字號】    98,聲再,79
【裁判日期】    980420
【裁判案由】    貪污治罪條例
【裁判全文】
臺灣高等法院刑事裁定                  98年度聲再字第79號
再審聲請人
即受判決人  甲○○
上列聲請人因貪污治罪條例案件，對於本院97年度上更（二）字
第326號，中華民國97年11月6日確定判決（原審案號：臺灣桃園
地方法院95年度訴字第48號，起訴案號：臺灣桃園地方法院檢察
署94年度偵字第12077號），聲請再審，本院裁定如下：
    主  文
再審之聲請駁回。
    理  由
一、聲請人聲請再審意旨略以：(一)根據警員石啟俊（再證3） 及
    吳連水之警詢筆錄（再證4）， 足證被告甲○○未曾與告訴
    人李德川共同於台東土雞城用餐，據此足證證人證稱被告曾
    與證人接觸討論賄賂乙事，顯非事實，而原判決採為判決基
    礎，顯然亦有誤。(二)民國91年10月份勤區查察腹案計畫表（
    再證5，原二審卷第85頁），足證被告於91年10月2日有至壽
    星街34巷7號查察，據此足證證人證稱被告於收賄後改以每2
    月實施戶口查察1次，顯非事實，而原判決採為判決基礎，
    顯然亦有誤，為此聲請再審云云。
二、按有罪之判決確定後，有刑事訴訟法第420條第1項所定情形
    之一者，得為受判決人之利益聲請再審。又刑事訴訟法第42
    0條第1項第6款所謂「發見確實之新證據」，係指該證據於
    事實審法院判決前業已存在，為法院、當事人所不知，不及
    調查斟酌，至其後始行發現，且就證據本身形式觀察，固不
    以絕對不須經過調查程序為條件，但必須顯然可認為足以動
    搖原有罪之確定判決，而為受判決人無罪、免訴、免刑或輕
    於原判決所認罪名之判決者為限。亦即該「新證據」須可認
    為確實具有足以動搖原確定判決，而對受判決人為更有利判
    決之「確實性」外，尚須具備該證據係在事實審法院於判決
    前已存在，因未經發現，不及調查斟酌，或審判時未經注意
    ，至其後始行發現之「嶄新性」特質，二者均屬不可或缺，
    倘若未具備上開「確實性」與「嶄新性」二種聲請再審新證
    據之特性，即不能據為聲請再審之原因（最高法院90年度臺
    抗字第71號裁定、93年度臺抗字第98號裁定參照）。而所謂
    「確實」之新證據，係指其證據之本身在客觀上可認為真實
    ，毋須經過調查，即足以動搖原判決，使受刑人得受有利之
    裁判者而言，若在客觀上就其之真實性如何，尚欠明瞭，非
    經相當之調查，不能辨其真偽，即與確實新證據之「確實」
    涵義不符，自難採為聲請再審之理由（最高法院85年度台抗
    字第341號、424號判決均同此旨）。
三、經查：
  (一)關於本案被告即聲請人甲○○所犯連續依據法令從事公務而
    有調查職務之人員，對於職務上之行為，收受賄賂罪之事實
    ，業據原確定判決於判決理由內詳予敘明所依憑之證據及認
    定之理由。
  (二)聲請人所提再證3即警員石啟俊之警詢筆錄、再證4即警員吳
    連水之警詢筆錄，在客觀上就其之真實性如何，尚欠明瞭，
    非經相當之調查，不能辨其真偽，與確實新證據之「確實」
    涵義不符，自難採為聲請再審之理由。至再證5即民國91年
    10月份勤區查察腹案計畫表，就證據本身形式觀察，尚不足
    以動搖原有罪之確定判決，而為受判決人無罪、免訴、免刑
    或輕於原判決所認罪名之判決，非刑事訴訟法第420條第1項
    第6款所謂「發見確實之新證據」。
  (三)綜上所述，上揭聲請人所主張之各書證資料，自形式上觀察
    ，均不足以動搖原確定判決所確認之事實，聲請人再審之聲
    請為無理由，應予駁回。
據上論斷，應依刑事訴訟法第434條第1項，裁定如主文。
中    華    民    國    98    年    4     月    20    日
                  刑事第八庭審判長法  官  鄭文肅
                                  法  官  劉嶽承
                                  法  官  蔡光治
以上正本證明與原本無異。
如不服本裁定，應於收受送達後五日內向本院提出抗告狀。
                                  書記官  阮桂芳
中    華    民    國    98    年    4     月    21    日


司法院資訊處製作；財團法人民間司法改革基金會備份。
